臺灣臺南地方法院民事裁定           100年度監宣字第270號
聲  請  人  楊妙齡
上列聲請人聲請監護宣告事件，本院裁定如下：
    主      文
宣告王漢雯（女、民國○○年○○月○○日生、身分證統一編號：Ｚ000
000000號）為受監護宣告之人。
選定楊妙齡（女、民國○○年○月○○日生、身分證統一編號：Ｚ0000
00000號）為受監護宣告之人之監護人。
指定王漢澤（男、民國○○年○月○○日生、身分證統一編號：Ｚ0000
00000號）為會同開具財產清冊之人。
聲請程序費用新臺幣壹仟元由受監護宣告之人王漢雯負擔。
    理      由
一、本件聲請意旨略以：聲請人楊妙齡係王漢雯之母親，王漢雯
    因於民國58年2月10日罹患腦膜炎，致不能為意思表示或受
    意思表示，或不能辨識其意思表示之效果。為此，聲請人爰
    依法聲請鈞院對王漢雯為監護之宣告，並請求鈞院選任聲請
    人擔任王漢雯之監護人，指定王漢澤擔任會同開具財產清冊
    之人等語。
二、按對於因精神障礙或其他心智缺陷，致不能為意思表示或受
    意思表示，或不能辨識其意思表示之效果者，法院得因本人
    、配偶、四親等內之親屬、最近一年有同居事實之其他親屬
    、檢察官、主管機關或社會福利機構之聲請，為監護之宣告
    ，民法第14條第1項定有明文。經查：
（一）聲請人為王漢雯之母親，此有聲請人提出之戶籍謄本1件
      在卷可佐，依上開規定，本件聲請人聲請本院對王漢雯為
      監護之宣告，自屬有據。
（二）再者，王漢雯患有癲癇併智能障礙及極重度多障之事實，
      業據聲請人提出國立成功大學醫學院附設醫院中文診斷證
      明書1件及中華民國身心障礙手冊影本1件在卷可佐，復經
      鑑定人即財團法人臺灣省私立臺南仁愛之家附設精神療養
      院施仁雄醫師鑑定結果：「一般醫學檢查：個案意識呈呆
      滯狀態，對問話無法回答，必須靠他人協助下可進食，四
      肢無力，無法自我行動，大小便及個人衛生須他人完全協
      助。精神檢查方面：個案的注意力、判斷能力、對人、時
      、地的定向感、記憶能力、計算能力及抽象思考能力均有
      明顯缺失。並有因心智缺陷，致不能為意思表示或受意思
      表示，或不能辨識其意思表示之效果者。基於受鑑定人有
      智能障礙之其他心智缺陷，致不能為意思表示或受意思表
      示、不能辨識其意思表示之效果，且接受治療後回復可能
      性甚低，因而不能管理自己財產。」等情，此有本院民國
      100年12月28日監護宣告訊問筆錄及精神鑑定報告書各1份
      在卷可稽。
（三）基上，顯見依王漢雯之現況，已因心智缺陷致不能為意思
      表示或受意思表示、不能辨識其意思表示之效果，核與民
      法第14條第1項得為監護之宣告之規定相符，故聲請人聲
      請本院對王漢雯為監護之宣告為有理由，應予准許，爰裁
      定如主文第1項所示。
三、復按法院為監護之宣告時，應依職權就配偶、四親等內之親
    屬、最近一年有同居事實之其他親屬、主管機關、社會福利
    機構或其他適當之人選定一人或數人為監護人，並同時指定
    會同開具財產清冊之人；法院為前項選定及指定前，得命主
    管機關或社會福利機構進行訪視，提出調查報告及建議，監
    護之聲請人或利害關係人亦得提出相關資料或證據，供法院
    斟酌；法院選定監護人時，應依受監護宣告之人之最佳利益
    ，優先考量受監護宣告之人之意見，審酌一切情狀，並注意
    下列事項：(一)受監護宣告之人之身心狀態與生活及財產狀況
    。(二)受監護宣告之人與其配偶、子女或其他共同生活之人間
    之情感狀況。(三)監護人之職業、經歷、意見及其與受監護宣
    告之人之利害關係。(四)法人為監護人時，其事業之種類與內
    容，法人及其代表人與受監護宣告之人之利害關係。民法第
    1111條、第1111條之1定有明文。經查：
（一）本件受監護宣告之人王漢雯未婚，其父親王德傑已歿，目
      前最近親屬有其母親即聲請人楊妙齡、胞弟王漢澤、胞姐
      王漢菁、胞妹王育娟及王漢蘭等5人一節，業據聲請人提
      出親屬系統表1件、戶籍謄本3件在卷可稽，本院審之受監
      護宣告之人之監護較為特殊，除監護人負有護養療治受監
      護宣告人之義務，且監護人其工作須時常為之，故需具有
      相當體力等客觀當條件才能盡其義務，稽之本件受監護宣
      告之人王漢雯之上開親屬即其母親即聲請人楊妙齡、胞弟
      王漢澤、胞姐王漢菁、胞妹王育娟及王漢蘭等5人共同決
      議，推舉由聲請人擔任受監護宣告之人王漢雯之監護人，
      此有聲請人提出之親屬團體會議推定監護人說明書及親屬
      團體會議紀錄各1件在卷可稽，本院綜參上情，認由聲請
      人擔任受監護宣告之人王漢雯之監護人，最能符合受監護
      宣告之人之最佳利益，爰選定聲請人為監護人。
（二）另揆諸民法第1111條第1項法院指定會同監護人開具財產
      清冊之人之立法理由，係為在選定監護人時，應同時指定
      會同開具財產清冊之人，以實施監督之目的，準此，本院
      既已選定聲請人為受監護宣告之人王漢雯之監護人，自有
      依上揭規定指定會同開具財產清冊之人之必要。本院審之
      受監護宣告之人王漢雯之上開親屬即其母親即聲請人楊妙
      齡、胞弟王漢澤、胞姐王漢菁、胞妹王育娟及王漢蘭等5
      人共同決議，推舉由王漢澤擔任受監護宣告之人王漢雯之
      會同開具財產清冊之人，此有親屬團體會議推定監護人說
      明書及親屬團體會議紀錄各1件在卷可稽，衡情王漢澤既
      為受監護宣告之人王漢雯之胞弟，經指定為本件會同開具
      財產清冊之人後，應會本於受監護宣告之人王漢雯之最佳
      利益，與監護人共同開具財產清冊。從而，爰依民法第11
      11條第1項規定，指定王漢澤為本件監護宣告事件之會同
      開具財產清冊之人，以利本件監護事宜之執行。
四、依民事訴訟法第608條第1項，裁定如主文。
中    華    民    國   100    年    12    月    28    日
                  家事法庭法  官  楊佳祥
以上正本係照原本作成。
如不服本裁定，關於選定監護人及指定會同開具財產清冊之人等
部分，應於送達後十日內向本院提出抗告狀，並繳納抗告費新臺
幣1,000元；其餘關於宣告監護之部分，不得抗告。
中    華    民    國   100    年    12    月    28    日
                          書記官  葉芳如